【裁判字號】    97,抗,81
【裁判日期】    970227
【裁判案由】    續行訴訟
【裁判全文】
臺灣高等法院民事裁定                    97年度抗字第81號
    抗  告  人  普羅強生半導體股份有限公司
    法定代理人  甲○○
上列抗告人與相對人暄暐股份有限公司間因請求給付貨款事件，
對於中華民國96年11月16日台灣台北地方法院裁定提起抗告，本
院裁定如下：
    主      文
抗告駁回。
抗告費用由抗告人負擔。
    事實及理由
一、本件抗告意旨略以：抗告人之訴訟代理人因受傷致不能於民
    國96年7月5日遵期開庭，遂於96年7月3日具狀向原法院請假
    ，惟原法院卻不准請假之聲請。嗣原法院再定96年8月9日庭
    期，抗告人遂以訴訟代理人「趙靖邦」名義，於96年8月10
    日具狀請假，詎原法院竟以抗告人得另由訴訟代理人劉惠雄
    或另行委任訴訟代理人到庭實施訴訟為由，認為抗告人無正
    當理由遲誤言詞辯論期日，視為撤回起訴。經抗告人聲請續
    行訴訟，復遭原法院裁定駁回，自有未合，爰提起抗告請求
    廢棄原裁定等語。
二、按訴訟代理人有二人以上者，均得單獨代理當事人，民事訴
    訟法第71條第1項定有明文。是審判長指定言詞辯論期日之
    通知書，祇向共同訴訟代理人中之一人送達者，即生合法通
    知之效力；又審判長以職權所定之言詞辯論期日，非有重大
    理由法院不得變更或延展之，故當事人已受合法之通知後，
    雖聲請延展期日，然未經法院裁定准許前，仍須於原定日期
    到場，否則即為遲誤（最高法院94年台上字第1300號判決意
    旨參照）。而當事人兩造無正當理由遲誤言詞辯論期日者，
    除別有規定外，視為合意停止訴訟程序；如於4個月內不續
    行訴訟者，視為撤回其訴或上訴，民事訴訟法第191條第1項
    亦有明文。又所謂兩造遲誤言詞辯論期日，係指當事人兩造
    受合法通知，均無正當理由，於言詞辯論期日不到場，或到
    場不為辯論之情形而言。至於當事人因患病不能於言詞辯論
    期日到場者，如無可認為有不能委任訴訟代理人到場情形，
    即非民事訴訟法第386條第2款所謂「因其他正當理由者」而
    不到場（最高法院80年台上字第2511號判決要旨參照）。
三、經查抗告人以相對人為被告，提起本件請求給付貨款之訴，
    並委任劉惠雄、趙靖邦為訴訟代理人。經原法院多次定言詞
    辯論期日審理後，復定96年7月5日為言詞辯論期日，抗告人
    之訴訟代理人劉惠雄、趙靖邦並均於96年6月6日親自收受言
    詞辯論通知書，均生合法通知之效力；惟抗告人未遵期到場
    ，相對人乃拒絕辯論，經原法院宣示視為兩造合意停止訴訟
    程序。嗣經原法院又定96年8月9日為辯論期日，抗告人之訴
    訟代理人劉惠雄、趙靖邦並均於96年7月9日親自收受言詞辯
    論通知書，亦均生合法通知之效力；但抗告人仍未遵期到場
    ，相對人仍拒絕辯論，原法院始宣示視為抗告人撤回其訴，
    有委任狀、送達證書、言詞辯論筆錄在卷可稽（見原法院卷
    第84、131、133、176、177、182、198、199、205頁）。
四、抗告人雖辯稱其已合法請假，有正當理由遲誤言詞辯論期日
    云云。經查原法院先後定96年7月5日、96年8月9日為言詞辯
    論期日，惟抗告人卻遲至96年7月4日、96年8月10日始具狀
    向原法院請假，有民事請假狀二份在卷可稽（見原法院卷第
    191、212頁）。則依照上述說明，抗告人於未經原法院裁定
    准許前，仍須於原定日期到場，否則即為遲誤言詞辯論期日
    。且抗告人既已委任劉惠雄、趙靖邦為訴訟代理人，則雖然
    趙靖邦因腿傷不良於行，但抗告人既未釋明另一訴訟代理人
    劉惠雄有何不能到場之情形，從而亦不能認為抗告人有正當
    理由而不到場。準此，兩造無正當理由遲誤言詞辯論期日二
    次，依民事訴訟法第191條第1項規定，當然發生撤回起訴之
    法律效果，無待原法院為任何裁判；至於原法院將視為撤回
    起訴之法律效果通知當事人，此項通知亦非裁判，僅係觀念
    通知之性質，自無許當事人對之提起抗告之餘地。是原法院
    認為本件抗告人之訴，業因兩造無正當理由遲誤言詞辯論期
    日而發生撤回之效果，並裁定駁回抗告人之續行訴訟之聲請
    ，依法並無不合。抗告意旨指摘原裁定不當，聲明廢棄，為
    無理由，應予駁回抗告，爰裁定如主文。
五、據上論結，本件抗告為無理由，爰裁定如主文。
中    華    民    國    97    年    2     月    27    日
                  民事第七庭
                        審判長法  官  鄭三源
                              法  官  周美月
                              法  官  邱  琦
正本係照原本作成。
不得再抗告。
中    華    民    國    97    年    2     月    27    日
                              書記官  廖艷莉


司法院資訊處製作；財團法人民間司法改革基金會備份。
